臺灣高等法院刑事判決　　　　　　　　　　　　　　九十年度交上易字第四七三號
　　上　訴　人
　　即　被　告　甲○○
右上訴人因過失傷害案件，不服臺灣桃園地方法院八十九年度交自字第四號，中華民
國九十年十月二十二日第一審判決，提起上訴，本院判決如左：
    主  文
上訴駁回。
    事  實
一、甲○○前於民國（以下同）八十年間因贓物案件，經臺灣臺北地方法院判處有期
    徒刑一年，又於八十八年間因傷害案件，經臺灣桃園地方法院判處拘役五十日，
    於八十九年七月二十五日易科罰金執行完畢（均不構成累犯）。竟不知警惕，於
    八十九年七月二十八日下午十四時許，明知其並未考領重型機車之駕駛執照，竟
    仍騎乘車號ＧＮ二－九二八號重型機車沿臺東縣綠島鄉○○○路往綠島鄉公館村
    柴口六一之一號賓島渡假村方向行駛（西向東），行經賓島渡假村前方約數十公
    尺處彎道時，原應注意汽車（機車）在雙向二車道劃有分向限制線之路段行駛時
    ，不得駛入來車之車道內，且依當時天候晴、日間自然光線、路面乾燥、無障礙
    物、視距良好等一切情況，並無不能注意之情形，竟疏未注意，為求縮短彎道路
    程，竟貿然切入對向車道而逆向行駛，適有乙○○騎乘車號ＰＶＱ－一二六號重
    型機車前載其二名幼子行經該處（東向西），致二車發生擦撞，乙○○因機車前
    座腳踏板處載有二名幼子，二腳膝蓋及腳掌部外伸，致其左腳膝蓋與甲○○所騎
    機車之車前擋風板發生擦撞，左腳掌背則於二輛機車對向交會離去時，為甲○○
    所騎機車之車牌刮到，因而受有臏骨開放性骨折、左足皮裂傷等傷害。擦撞後二
    輛機車均未倒地，乙○○因突發重創繼續向前行駛數公尺後始發現受傷，甲○○
    於車禍發生後，右轉入賓島渡假村將所騎乘機車停妥，於未為偵查機關發覺前，
    即行報警，表示願接受裁判，並與何忠義協力將乙○○送醫診治（原審判決事實
    欄未將甲○○自首之事實載明，應予補充）。
二、案經被害人乙○○提起自訴，由臺灣臺中地方法院判決管轄錯誤移送台灣桃園地
    方法院審理。
    理  由
一、訊據上訴人即被告（以下簡稱被告）甲○○固坦承有於右揭時地騎乘機車與自訴
    人騎乘機車發生擦撞，並造成自訴人受有上揭傷害等情，惟否認有何過失，辯稱
    ：當時伊自賓島渡假村之機車停車場出來橫越馬路欲至渡假村門口廣場，行進方
    向為南北向，且已過馬路中線，始與行進方向為東西向之自訴人乙○○機車發生
    垂直擦撞，並非自訴人所指之對向擦撞，如係自訴人膝蓋與伊機車擋泥板發生對
    向擦撞，理應會造成自訴人車前二個小孩受傷及二輛機車之損傷，惟本件僅在伊
    機車車牌有自訴人左腳之血跡，益證伊並非與自訴人迎面擦撞等語。經查：（一
    ）、右揭事實，業據自訴人乙○○指訴歷歷，且有現場及車號ＧＮ二－九二八號
    事故機車照片在卷可參，又自訴人受有臏骨開放性骨折、左足皮裂傷等傷害，並
    有臺中榮民總醫院診斷證明書一紙附卷可稽（參桃園地院原審刑事卷宗第十二頁
    ）；（二）、本件車禍發生之經過，並據證人即車禍當時騎車行駛於自訴人後方
    之何忠義於原審調查時證稱：「在賓島渡假村門口五十公尺（發生碰撞），當時
    有碰撞的聲音兩部車都有滑行，但都沒有跌倒‧‧‧兩部車是相對擦撞‧‧‧碰
    撞的地方是（賓島渡假村）斜對面」等語（參原審刑事卷宗第六九頁），證人張
    金紡於警訊時亦證稱：「當時我由我先生何忠義騎乘機車，後座載我及小孩，而
    乙○○騎ＰＶＱ－一二六號重機車載他的小孩，我們共二部機車由公館往中寮方
    向行駛（東向西），當時乙○○在我前方十公尺處騎乘，我感覺上甲○○是騎機
    車由反方向行駛，然後右轉進入賓島渡假村，當時我看到乙○○與甲○○擦撞，
    但雙方機車都沒有倒地，乙○○繼續行駛幾公尺後停下來，我跟上去，才發現乙
    ○○左膝蓋及左小腿處流血，我才知道發生車禍」等語（參原審刑事卷宗第八三
    頁正、反面），核與自訴人所指訴情節均相符合。又依自訴人所受之左膝蓋及左
    足背傷害之位置觀之，車禍發生當時，因自訴人機車前座腳踏墊處載有其二名幼
    子，故自訴人騎乘機車時，係二腳向外張開僅足跟略踩在腳踏墊上，已據自訴人
    陳述在卷，核與證人張金紡所證情節相符，參諸自訴人坐於機車上其膝蓋位置高
    度與被告當日所騎乘同型機車之前擋風板位置高度相當，足背部則與機車車牌位
    置高度相當，有自訴人所提同型機車及自訴人返回綠島現場比對之照片（參同上
    卷第一一三頁、第一一四頁），及被告所提沾有自訴人血跡之車牌照片附卷可稽
    （參同上卷第五四頁），則自訴人指訴當時其膝蓋係碰撞被告機車之前擋風板，
    足背部係刮到機車之車牌，應屬事實。又以自訴人所受臏骨開放性骨折、左足皮
    裂傷之傷害程度，及自訴人於碰撞發生當時尚不知受有傷害，繼續前行數公尺後
    ，始感左腿疼痛及發現傷口血流如注等情觀之，自訴人所受傷害應係因高速瞬間
    擦撞所致，以此高速瞬間擦撞，如被告所騎機車當時與自訴人機車係呈九十度直
    角，且撞擊點係被告機車之後置物架把手，衡情被告、自訴人之機車應受撞擊力
    而橫倒始符力學原理，然被告及自訴人之機車當時均未橫倒，顯然車禍發生當時
    二車係對向擦撞因有往前之動能及慣性，機車始保持平衡而未傾倒，且因係高速
    瞬間對向擦撞，造成塑膠板、車牌宛如利刃般撕裂及切割被害人身體，是本件車
    禍確為對向擦撞，而非垂直碰撞，應可認定，本件道路交通事故調查報告表所示
    二車之行駛方向，當有誤認，被告辯稱渠當時係由停車場出來而與自訴人垂直擦
    撞云云，均不足採。至被告於原審所舉證人高英輝雖證述被告當時係由賓島渡假
    村前方之停車場出來往渡假村廣場駛來云云（參同上卷宗第九六頁），然查，證
    人高英輝當時之位置係在賓島渡假村二樓露天平台上休息，為其所自述，衡諸證
    人當時之位置及其當時正在休息之等節，能否清楚辨識被告係由何處駛出，尚值
    懷疑，且被告當時係逆向行駛至賓島渡假村前時始右轉入賓島渡假村，已據證人
    張金紡於警訊時證述在卷，則證人高英輝所見被告騎乘機車由賓島渡假村前方停
    車場駛入渡假村廣場，應係被告肇事後右轉入賓島渡假村廣場之片段，其證詞尚
    難採為有利被告之證明；（二）、被告雖聲請本院將本件肇事情形送請台灣省花
    東區車輛行車事故鑑定委員會鑑定，該會函覆以：「本案卷內並無當事人乙○○
    駕駛ＰＶＱ－一二六號重型機車之車損情形照片可供參考，本案因資料不全，本
    會難以進行鑑定作業」等語，有該委員會於九十一年六月十二日出具之花鑑字第
    九一三二一號函附卷可參（附於本院卷），惟按汽車（機車）在雙向二車道劃有
    分向限制線之路段行駛時，不得駛入來車之車道內，道路交通安全規則第九十七
    條第二款定有明文，被告騎乘機車原應注意上開規定，且依當時天候晴、日間自
    然光線、路面乾燥、無障礙物、視距良好等一切情況，並無不能注意之情形，竟
    疏未注意而貿然駛入對向車道，致與自訴人所騎乘之機車發生擦撞，其有過失至
    明。而自訴人因本件車禍受有臏骨開放性骨折、左足皮裂傷等傷害，並有臺中榮
    民總醫院診斷證明書一份在卷可稽（參同上卷第一二頁），其所受傷害係因本件
    車禍而發生，則其傷害與被告之過失行為自有相當因果關係，被告過失傷害犯行
    ，洵堪認定；（三）、被告於車禍發生後，即報警並協助將自訴人送醫診治等情
    ，已據證人何忠義、張金紡證述在卷，並有警製道路交通事故調查報告表載明報
    案人為甲○○可稽，被告於犯罪未發覺前即向警報案，雖其嗣於原審及本院審理
    時否認有過失，惟其行為仍與自首要件相符，併予敘明。
二、核被告所為，係犯刑法第二百八十四條第一項前段之過失傷害罪。被告未考領適
    格之駕駛執照，已據其於警訊時供承在卷，其無駕駛執照駕車因而致人受傷，應
    依道路交通管理處罰條例第八十六條第一項規定加重其刑，又被告於犯罪未發覺
    前自首而受裁判，應依刑法第六十二條前段規定減輕其刑，被告所為同時有刑之
    加重及減輕事由，應先加後減之。
三、原審本於同上見解，適用道路交通管理處罰條例第八十六條第一項，刑法第二百
    八十四條第一項前段、第六十二條前段，罰金罰鍰提高標準條例第一條前段之規
    定，並審酌被告犯罪之過失程度，犯罪所生之危害及犯罪後之態度，迄未與自訴
    人達成民事和解等一切情狀，量處有期徒刑四月，並說明被告行為後，刑法第四
    十一條已於九十年一月十日修正公布，同年月十二日施行，被告上開犯行經比較
    新舊法之適用結果，並無不同，依刑法第二條第一項前段規定，應適用裁判時法
    即修正後刑法第四十一條第一項前段規定，及罰金罰鍰提高標準條例第二條規定
    ，就所宣告有期徒刑諭知易科罰金之折算標準。經核原審認事用法均無不合，量
    刑亦稱允當，被告上訴意旨仍執陳詞，否認犯罪，執之指摘原判決不當，為無理
    由，應予駁回。
四、自訴人於審判期日經合法傳喚，無正當理由不到庭，本院認有必要，業經通知檢
    察官擔當訴訟；又被告於審判期日，經合法傳喚，無正當之理由不到庭，爰不待
    其陳述逕行判決。
據上論斷，應依刑事訴訟法第三百六十八條、第三百六十四條、第三百三十一條第二
項、第三百七十一條，判決如主文。
本案經檢察官費玲玲到庭執行職務。
中      華      民      國    九十一    年      八      月    二十二    日
                            臺灣高等法院刑事第十三庭
                                審判長法  官  蔡    燉
                                      法  官  李  春  地
                                      法  官  鄧  振  球
右正本證明與原本無異。
不得上訴。
                                      書記官  洪  秋  帆
中      華      民      國    九十一    年      八      月    二十六    日
附錄：本案論罪科刑法條全文
刑法第二百八十四條第一項
因過失傷害人者，處六月以下有期徒刑、拘役或五百元以下罰金。致重傷者，處一年
以下有期徒刑、拘役或五百元下罰金。
